【裁判字號】    98,易,187
【裁判日期】    990312
【裁判案由】    傷害等
【裁判全文】
臺灣新竹地方法院刑事判決               98年度易字第187號
公  訴  人  臺灣新竹地方法院檢察署檢察官
被      告  丙○○
上列被告因傷害等案件，經檢察官提起公訴（98年度偵字第1331
號、第1424號），本院判決如下：
    主  文
丙○○犯恐嚇危害安全罪，處拘役貳拾日，如易科罰金，以新台
幣壹仟元折算壹日；又犯傷害罪，處拘役肆拾日，如易科罰金，
以新台幣壹仟元折算壹日；應執行拘役伍拾日，如易科罰金，以
新台幣壹仟元折算壹日。
    事  實
一、丙○○係甲○○之弟，分別居住在新竹縣竹北市○○○○街
    98巷5 號同棟大樓之3 樓、2 樓，屬家庭暴力防治法第三條
    第四款所規定「現為四親等以內旁系血親」之家庭成員關係
    ，惟其等向來感情不睦，於民國97年12月26日中午12時20分
    許，在新竹縣竹北市○○○○街98巷5 號2 樓甲○○住處門
    口，丙○○因懷疑其車子輪胎常被洩氣而找甲○○理論，2
    人因而再起口角，其間丙○○竟基於恐嚇他人生命安全之犯
    意，向甲○○以客家話恫嚇稱：「我如果在外面被不認識的
    人打或殺，我就殺你兩夫婦（按：指甲○○和其妻子丁○○
    ）。」等語，而以此加害甲○○或丁○○生命之事恐嚇甲○○，致甲○○心生畏懼，深怕生命安全受到危害。
二、嗣於98年1 月4 日晚上8 時50分至9 時許，丙○○欲出門拜
    訪友人時，適甲○○亦欲出門前往新竹市南寮前妻家接女兒
    張沛琪返家，兩人復在新竹縣竹北市○○○○街98巷5 號1
    樓門口內之樓梯間相遇，其等2 人因彼此看不順眼復起爭執
    ，詎丙○○復基於傷害他人身體之犯意，接續徒手毆打甲○○頭部後枕部、前胸各1 拳，致甲○○因此受有前胸壁挫傷
    、後枕部頭部外傷併輕度腦震盪等傷害（另甲○○亦涉嫌徒
    手毆打丙○○頭部、臉部犯行，另經檢察官提起公訴，刻由
    本院以98年度易字第186 號審理中）。
三、案經甲○○訴請新竹縣政府警察局竹北分局報告臺灣新竹地
    方法院檢察署檢察官偵查起訴。
    理  由
一、按被告以外之人於審判外之陳述雖不符刑事訴訟法第159 條
    之1 至之4 等4 條之規定，而經當事人於審判程序同意作為
    證據，法院審酌該言詞陳述或書面陳述作成時之情況，認為
    適當者，亦得為證據；當事人、代理人或辯護人於法院調查
    證據時，知有刑事訴訟法第159 條第1 項不得為證據之情形
    ，而未於言詞辯論終結前聲明異議者，視為有前項之同意，
    同法第159 條之5 定有明文。本案以下所引用被告以外之人
    於審判外之言詞或書面陳述，雖均屬傳聞證據，惟檢察官、
    被告均不爭執證據能力，本院審酌上開證據作成時亦無不適
    當之情形，認有證據能力。
二、上開犯罪事實一部分，訊據被告固坦承其於上開時、地曾對
    告訴人甲○○恫嚇上開話語，然辯稱：當時伊因車子輪胎常
    常被放氣，伊就前往質問被告，雙方因論及過往家庭糾紛而
    再起口角，告訴人稱其有錢，隨時可以叫流氓揍伊，殺了伊
    都可以，伊一時生氣才講上開話語，並沒有恐嚇的犯意等語
    。然查：被告於上開時、地對告訴人甲○○恫嚇上開話語，
    迭據被告於警詢、偵查及本院審理中坦承不諱（1424號偵查
    卷頁6 、27，審理卷頁12、74），核與告訴人於警詢、偵查
    中之指述大致相符（1424號偵查卷頁9 、26），堪信為真實
    ；而被告上開話語之內容，確實係揚言在一定條件下會殺害
    告訴人甲○○、丁○○夫婦，復衡以：被告亦自承當時係懷
    疑告訴人甲○○經常背後洩放伊車子輪胎充氣，進而引發口
    角爭執（1424號偵查卷頁6 ），衡情被告當時口氣、態度應
    屬不佳，加上：被告與告訴人兩兄弟向來不睦，爭執不斷，
    視對方如仇寇，則被告上開恫嚇話語，客觀上會導致告訴人
    內心害怕，畏懼被告日後果真尋人報復，亦符常情；至於被
    告恫嚇告訴人前，告訴人是否亦曾先揚言找流氓揍被告、殺
    被告，此僅涉及被告犯罪之動機及原因，及告訴人是否另亦
    構成恐嚇他人生命安全犯行而已，並無礙於被告恐嚇犯行之
    成立，是被告上開所辯並不可採；被告恐嚇犯行，事證明確
    ，堪予認定。
三、上開犯罪事實二部分，訊據被告矢口否認有何傷害犯行，辯
    稱：『98年1 月4 日晚上8 時48分許伊正要出門去朋友家，
    在一樓要出門時遇到告訴人甲○○，孰料甲○○竟正面擋住
    伊，且用食指比割喉的動作，伊不理甲○○，就伸手到甲○○背後準備要開門，伊手稍微碰到甲○○背後，甲○○馬上
    說伊打他，然後就開始攻擊伊，用拳頭打伊的頭和臉，伊用
    左手抓住甲○○的右手，甲○○再用左手掐住伊喉嚨，可是
    被伊掙開，伊的左手仍然抓甲○○的右手，右手則舉起來抵
    擋甲○○的攻擊，甲○○看沒有辦法再打到伊，就放手了，
    伊就說「我有受傷，我要去告你。」，然後轉身上三樓，當
    時伊母親鄒張秀英看到伊受傷就問發生何事，伊說被甲○○
    打，要去告甲○○，伊母親就說：「好，我們去告他」，然
    後伊就打電話給二哥乙○○載伊去醫院，要拿驗傷單…過沒
    有多久，伊母親就下樓，伊就聽到大嫂丁○○罵伊母親「狗
    養的，狗生的」，而甲○○在旁邊笑…我就趕快跑到一樓，
    丁○○看到我就一直罵我，我不理她，過了一、二分鐘，我
    二哥就到了，當時大約是九點三分到九點五分左右。』（本
    院審理卷頁72）、「在門口等的過程中，告訴人甲○○和他
    老婆丁○○還能辱罵伊母親，怎麼有可能腦震盪。」（審理
    卷頁12）、「告訴人在樓梯間都有裝針孔攝影機，伊如果有
    打告訴人，告訴人為何不提出攝影光碟出來。」（審理卷頁
    120）等語。經查：
  (一)上開犯罪事實，業據證人即告訴人甲○○到庭證稱：『（請
    陳述你在98年1 月4 日晚上八點時的經過？）八點四十五分
    左右，我女兒張沛淇從南寮打電話回來給我，要我去接我女
    兒回家，大概到九點時候，我要去接我女兒，當時我問我妻
    子丁○○要不要跟我一起，但是我妻子丁○○在忙做手工，
    她說他沒有空跟我去，我就自己出門，當時我從二樓走到一
    樓樓梯口時，就聽到被告從三樓匆忙的跑到一樓，當時我正
    要開一樓大門時，被告就用右手從後面攻擊我的頭部，他就
    拳頭打我的正後腦杓，打了一下，我就大叫一聲「丫」後轉
    身，他又再用右手一拳打我的胸部中間，當時他還要打補上
    一拳，我就用我的右手臂把他的手擋開…。』、「（案發後
    ，你們如何先後就醫？）案發後我馬上打電話報警，我在一
    樓馬路旁，我妻子丁○○有拿錄音筆到一樓跟我會合，一同
    等待警察前來，我沒有再回到我二樓的住處內，在等待的過
    程中，被告再從三樓的窗口往下看，一直用食指比著我們，
    並做割喉狀的手勢，後來被告和我母親也一起下來在路邊等
    待，中間我們有再發生口角，後來乙○○先到就載他走了，
    後來警察才到。（你去哪家醫院就醫？）警察到後，我們和
    警察說明我被毆打的過程，警察看我臉色發白，有嘔吐的現
    象，當時我要求要做筆錄，警察當時說你的身體狀況不適合
    做筆錄，要我先去醫院驗傷，等身體好一點時候再做筆錄，
    後來是我老婆丁○○開車載我去東元醫院就醫。」等語明確
    （本院審理卷頁58、60）。
  (二)而告訴人於遭被告毆打後立即報警，且與太太丁○○於住家
    一樓街道等待警察到場，警察到場後請告訴人先行就醫，之
    後再考慮提告等情，亦經證人即到場處理之警員余振元到庭
    證述：「（98年1 月4 日你是否有接獲通報，前往新竹縣竹
    北市○○○○街98巷5 號處理民眾的糾紛？）有，是接獲值
    班台呼叫我前往新竹縣竹北市○○○○街98巷5 號2 樓，就
    是甲○○家處理民眾糾紛。…（到現場後，有無看到什麼？
    ）我去的時候，甲○○說他背後被他弟弟丙○○打，我叫他
    去東元醫院驗傷，半年內他可以提出告訴，但是他暫時不提
    出告訴，我是參照我的工作記簿回憶的。現場當時有甲○○
    和他太太在場，當時有無其他人時間太久我忘記了。（當時
    在一樓或是上到二樓處理？）我在樓下就遇到甲○○和他太
    太在講，後來有再進去二樓，也有再進去看一下。（你當時
    看到甲○○和他太太的情狀如何？）我記得甲○○的太太是
    大陸籍，在旁邊訴說過程，我說你們兩夫婦各講一句我不了
    解，甲○○說他弟弟打他的背後。」等語（審理卷頁115 以
    下），且有新竹縣政府警察局竹北分局六家派出所勤務分配
    表、員警工作紀錄表在卷可參，均經本院依職權調取本院另
    案98年度易字第186 號全卷核閱屬實（見該案審理卷頁88-8
    9 ）。
  (三)此外，告訴人甲○○於98年1 月4 日22時36分前往新竹縣竹
    北市縣○○路69號之東元綜合醫院急診室就診，經診斷受有
    「前胸部挫傷，後枕部頭部外傷併輕度腦震盪」等傷害，於
    98年1 月5 日1 時許方辦理離院等情，有東元綜合醫院98年
    1 月5 日開立之診斷證明書（1331號偵查卷頁12）、東元綜
    合醫院98年8 月6 日東秘總字第980001526 號函暨告訴人之
    就診病歷資料在卷可稽（本院審易卷頁50以下）；而本院為
    查明告訴人上開傷勢就診時之情狀，有無虛捏之可能性等情
    節，復發函東元綜合醫院查詢，經東元綜合醫院函覆稱：「
    …說明二、病患甲○○受有前胸壁挫傷部分，該處外觀為胸
    骨前皮膚泛紅約百分之一體表面積，即約巴掌大小，依病人
    主訴及外觀而評估有此診斷。患處建議冰敷、佐以止痛藥，
    故臨床診斷為前胸壁挫傷。若為自身捏抓或一般推擠，可致
    皮膚泛紅或雷同挫傷所見某些皮膚變化（紅或淤青），但診
    斷別不為挫傷且不至於出現如同病人所述咳嗽症狀。」、「
    說明三、病患頭部外傷處，外觀為觸摸到後枕部扁平狀非明
    顯突起之頭皮下血腫，觸診確實只有頭部外傷，且病人訴及
    頭暈之外即無其他症狀，故診斷為後枕部頭部外傷併輕度腦
    震盪。醫學實務而言，腦震盪為頭部鈍傷後所致之症狀，故
    以病人主訴症狀或醫學上觀察到之異樣為依據。輕度腦震盪
    臨床上或可見到下列症狀，如頭暈或頭痛、噁心、嘔吐、暫
    時性失憶或混亂、短期記憶力不佳或重複確認某些事情等，
    但非上述所有症狀皆必須存在。…」，有東元綜合醫院99年
    1 月20日東秘總字第0990000033號函在卷可參（本院審理卷
    頁91）。
  (四)由上開東元綜合醫院檢送之告訴人甲○○病歷及後續函覆意
    見，可見告訴人當時經醫生診斷後，胸前確實有皮膚泛紅、
    咳嗽等遭毆導致之挫傷症狀，頭部外觀確實有後枕部外傷併
    輕度腦震盪之症狀，而上開傷勢並非源自一般推擠，且一般
    人亦甚難自身捏抓，衡情應非告訴人自行捏造才是；又被告
    與告訴人兄弟結怨甚深，被告於本院開庭屢屢情緒激動指斥
    告訴人不是，此由本院直接審理、歷次筆錄、被告歷次答辯
    書狀可以得知，倘其於出門時遭逢告訴人阻擋或出手挑釁（
    告訴人毆打被告部分，詳下述），焉有不還手之理；此外，
    告訴人受傷部位，與其指述遭被告毆打之部位大致相符，前
    後一致，本院綜合上開各情，認告訴人指述被告毆打其頭部
    後枕部、前胸乙節，應屬實在，堪予相信。
  (五)至於被告辯稱：其當時欲出門時，告訴人甲○○正面擋在門
    前，伊不想理甲○○，手伸到甲○○背後開門，甲○○就開
    始攻擊伊，用拳頭打伊的頭和臉，伊用左手抓住甲○○的右
    手，甲○○再用左手掐住伊喉嚨，可是被伊掙開，伊沒有打
    甲○○就回到三樓等語，經查：被告主張其亦遭到告訴人毆
    打頭部、臉部，導致左眼挫傷、下唇0.8*0.3 公分擦傷，固
    有衛生署新竹醫院98年1 月5 日診斷證明書、行政院衛生署
    新竹醫院98年11月30日新醫歷字第0980007893號函檢送之被
    告就診病歷、受傷部位照片附卷可參（本院另案1320號偵查
    卷頁23、本院另案審理卷頁73-77 ），然本案告訴人甲○○
    上開後腦勺、胸前部位既然亦均有受傷，且非告訴人自己虛
    捏，而係被告所為，則案發當時被告與告訴人應係有互毆之
    行為，被告辯稱其完全沒有毆打告訴人等語，乃屬避重就輕
    之語，並不可信。
  (六)又被告辯稱：告訴人之傷勢應為捏造，倘真正受傷案發後焉
    能與被告當街對罵等語，然查：依東元綜合醫院上開函覆結
    果，輕微腦震盪之症狀僅需出現頭暈、頭痛、噁心等症狀即
    可構成，可知此等被害人倘症狀輕微，受傷後之神智、精神
    、氣力與平常人無異，則本案告訴人受傷後仍可能與告訴人
    、告訴人母親當街吵架，於醫學實務上並無違背，此部分事
    實不足為有利於被告之認定。另被告辯稱：告訴人平常在騎
    樓裝有針孔攝影，倘遭毆屬實，應可提出針孔攝影等語，並
    提出現場告訴人裝攝之錄影鏡頭照片為證（1331號偵查卷頁
    28 、29 ，本院審易卷頁23、24），然為告訴人當庭否認稱
    ：案發當時伊沒有裝針孔攝影機，係伊機車開始遭到破壞，
    即98年3 月初以後才開始裝針孔攝影的等語（審理卷頁73）
    ，經查：觀諸被告上開所提系爭大樓一樓樓梯間照片，其上
    確實顯示告訴人於該地有裝攝錄影鏡頭，然該照片之拍攝時
    間均為98年3 月7 日，並非本案案發時之97年12月26日，並
    無法證明告訴人於本案案發當時即有裝攝錄影鏡頭，本院不
    僅無法強令告訴人提出上開攝影畫面，縱告訴人拒絕提出其
    所裝設之錄影畫面，亦無法遽認其指述為虛構，是被告此部
    分所辯，亦不可採。
  (七)綜上，被告毆打告訴人頭部後枕部、胸部各一拳，導致告訴
    人受有上開傷害等犯行，堪予認定，應依法論科。
四、按家庭暴力者，謂家庭成員間實施身體或精神上不法侵害之
    行為；家庭暴力罪者，謂家庭成員間故意實施家庭暴力行為
    而成立其他法律所規定之犯罪，家庭暴力防治法第2 條第1
    項、第2 項分別定有明文。本案被告係告訴人弟弟，業據被
    告、告訴人供述在卷，因此被告與告訴人係屬家庭暴力防治
    法第3 條第4 款所規定「現為四親等以內旁系血親」之家庭
    成員關係。核被告於犯罪事實一中所為，係觸犯刑法第305
    條恐嚇危害安全罪；核被告於犯罪事實二中所為，係觸犯刑
    法第277 條第1 項普通傷害罪；被告上開2 次犯行雖同時屬
    家庭暴力防治法第2 條第2 項之家庭暴力罪，惟因家庭暴力
    防治法就上開犯行並無罰則規定，被告上開犯行即依刑法之
    規定予以論罪科刑即可。被告於犯罪事實二中，先後毆打告
    訴人甲○○頭部後枕部、胸前各1 拳，時間緊接，且係基於
    一個傷害犯意所為之多次行為，侵害一個法益，應為接續犯
    ，屬單純一罪；被告所犯上開二罪，時間有異，犯意各別，
    行為互殊，應分論併罰；爰審酌被告係告訴人之弟，不知與
    告訴人彼此相愛互諒，且被告前於84年、91年曾因殺人未遂
    、妨害公務等前科入監執行（未構成累犯），有臺灣高等法
    院被告前案紀錄表在卷可稽，竟仍不知克制己身脾氣，於上
    開時、地，僅因細故即恐嚇、毆打告訴人，造成告訴人受有
    上開傷勢及精神痛苦，本不宜寬恕，惟另斟酌被告就恐嚇罪
    部分坦承客觀犯行，僅係一時口角氣憤所為，並無實際加害
    告訴人之行為，另雖然否認傷害犯行，然審理過程態度尚稱
    良好，且係與告訴人互毆，告訴人所受傷勢尚屬輕微，及其
    教育程度、犯罪動機等一切情狀，分別量處如主文所示之刑
    ，並均諭知易科罰金之折算標準，再定其應執行之刑及易科
    罰金之折算標準，以期自新。
五、據上論結，依刑事訴訟法第299 條第1 項前段，刑法第277
    條第1 項、第305 條、第41條第1 項前段、第51條第6 款，
    刑法施行法第1 條之1，判決如主文。
六、本案經檢察官李秋梅到庭執行職務。
中    華    民    國    99    年    3     月    12    日
                  刑事第一庭    法  官  蔡川富
以上正本證明與原本無異。
如不服本判決應於收受判決後10日內向本院提出上訴書狀，並應
敘述具體理由。其未敘述上訴理由者，應於上訴期間屆滿後20日
內向本院補提理由書( 均須按他造當事人之人數附繕本) 「切勿
逕送上級法院」。
中    華    民    國    99    年    3     月    12    日
                                書記官  朱苑禎
中華民國刑法第277條
（普通傷害罪）
傷害人之身體或健康者，處3 年以下有期徒刑、拘役或1 千元以
下罰金。
犯前項之罪因而致人於死者，處無期徒刑或7 年以上有期徒刑；
致重傷者，處3 年以上10年以下有期徒刑。
中華民國刑法第305條
（恐嚇危害安全罪）
以加害生命、身體、自由、名譽、財產之事，恐嚇他人致生危害
於安全者，處2 年以下有期徒刑、拘役或3 百元以下罰金。

司法院資訊處製作；財團法人民間司法改革基金會備份。
